【裁判字號】    99,交上訴,53
【裁判日期】    990818
【裁判案由】    業務過失致死
【裁判全文】
臺灣高等法院高雄分院刑事判決        99年度交上訴字第53號
上  訴  人  臺灣高雄地方法院檢察署檢察官
上  訴  人
即  被  告  甲○○
            乙○○
上  一  人
選任辯護人  吳建勛律師
            梁宗憲律師
            陶德斌律師
上列上訴人因被告業務過失致死案件，不服臺灣高雄地方法院98
年度交訴字第89號中華民國99年4 月29日第一審判決（起訴案號
：臺灣高雄地方法院檢察署98年度偵字第2984號），提起上訴，
本院判決如下：
    主  文
上訴駁回。
甲○○、乙○○均緩刑年。
    事  實
一、甲○○、乙○○均領有職業聯結車駕駛執照，分別受僱於啟
    宏通運股份有限公司、輝宇通運股份有限公司擔任司機，平
    日以駕駛營業貨櫃曳引車載運貨物為業，均為從事駕駛業務
    之人；於民國98年1 月17日10時許，甲○○駕駛車號286-KM
    號曳引車，沿高雄市○鎮區○○路快車道由西往東方向行駛
    （起訴書誤載為慢車道），理應注意車輛行駛時，駕駛人應
    注意兩車併行之間隔，並隨時採取必要之安全措施，而當時
    為天氣晴、日間有自然光線、路面乾燥、無缺陷、無障礙物
    ，並無不能注意之情形，竟疏未注意，於行近和義街口前，
    貿然超越同向由王料所騎乘之車號ZFC-847 號輕型機車；另
    乙○○駕駛車號928-GU號曳引車（起訴書誤載為P28-GU），
    本應注意在禁止停車及顯有妨礙他人通行之處所不得停車，
    且依當時之天候、路況及其知識能力亦無不能注意之情事，
    竟疏未注意，貿然將其駕駛之曳引車停放在禁止停放大型車
    輛之漁港路慢車道，於同日10許，將駕駛該曳引車起步行駛
    之際，因擅自停放該輛曳引車而佔用王料所行使之慢車道，
    使王料為繞過乙○○違規停放之曳引車續向前行，被迫向左
    側行駛於漁港路東向快慢車道分隔線附近，致遭甲○○駕駛
    之曳引車右後輪輾壓其頭部，因而受有頭顱骨粉碎性骨折而
    當場傷重不治死亡。甲○○、乙○○於肇事後留在事故現場
    ，於有偵查犯罪權限之機關或人員，僅知悉犯罪事實，尚不
    知悉犯罪人前，即主動向前往現場處理之員警自首其犯罪而
    接受裁判。
二、案經高雄市政府警察局前鎮分局報請臺灣高雄地方法院檢察
    署檢察官偵查起訴。
    理  由
壹、程序方面：
    上訴人即被告甲○○、乙○○所犯係死刑、無期徒刑、最輕
    本刑為3 年以上有期徒刑以外之罪，被告就被訴事實為有罪
    之陳述，經本院聽取當事人之意見後，依刑事訴訟法第273
    條之1 第1 項之規定，裁定進行簡式審判程序。本件卷內之
    人證、書證等證據，依同法第273 條之2 規定，不受第159
    條第1 項關於傳聞法則規定之限制，均有證據能力，合先
    明。
貳、認定事實所憑之證據及理由
一、上開事實，業據被告甲○○、乙○○於本院審理時坦承認罪
    （本院卷60-61 、87-89 頁），並有道路交通事故現場圖、
    道路交通事故調查報告表(一)(二)、現場照片、內政部警政署刑
    事警察局鑑定書等件在卷足資佐證（偵一卷第17-22 、56-7
    7 、123 、124 頁）；又被害人王料確係因本件車禍受傷死
    亡之事實，亦經臺灣高雄地方法院檢察署檢察官督同法醫師
    相驗屬實，製有勘驗筆錄、法務部法醫研究所解剖報告書及
    鑑定報告書附卷可憑（偵二卷第70、170-180 頁），是此部
    分事實，應可認定。且查：
(一)、被告甲○○部分：
    按汽車行駛時，駕駛人應注意兩車併行之間隔，並隨時採取
    必要之安全措施，道路交通安全規則第94 條 第3 項定有明
    文。依卷附之道路交通事故調查報告表所載，可知肇事當時
    天氣晴、日間有自然光線、路面乾燥、無缺陷或障礙物，並
    無不能注意之情形，且依其知識能力亦無不能注意之情形等
    情，亦據被告甲○○於警詢供述明確（偵一卷第14頁），佐
    以被告甲○○於偵查中亦供稱：其在和義街前一個路口就看
    到被害人王料，並駕車超越被害人王料所騎乘之機車等語（
    偵一卷第93頁），足見被告甲○○於駛近肇事路段之前，已
    看見被告乙○○駕駛之曳引車違規停在同向慢車道而阻擋王
    料之行車動線，王料為續向前行，勢必靠左駛近快慢車道分
    界線處，此時倘未保持兩車適當之行車間隔，則其駕駛之曳
    引車將撞擊或輾壓王料騎乘之機車，詎其竟疏未注意禮讓，
    未保持兩車安全間隔即貿然前行，致被害人王料在無足夠空
    間可閃避之情況下，遭被告甲○○駕駛之曳引車右後車輪輾
    壓過頭部而死亡，足見被告甲○○疏未注意兩車併行之安全
    間隔而肇事致王料死亡，其上開過失行為與被害人王料死亡
    間具有相當因果關係，應可認定。
(二)、被告乙○○部分：
  1.又按「在設有禁止停車標誌、標線之處所不得停車」；「顯
    有妨害其他人車通行處所，不得停車」道路交通安全規則第
    112 條第4 款、第9 款分別定有明文。本件肇事路段即高雄
    市○鎮區○○路段（和祥街至和義街）係禁止停放大型車輛
    之事實，業據高雄市政府交通局函覆：「…說明：經查旨
    揭路段西往東方向分隔島外側為一快一慢車道，所指白實線
    為快慢車道分隔線，線寬15公分，考量本市道路幅寬廣，為
    利駕駛人辨識道路標線，增進行車安全，爰依據道路交通標
    誌標線號誌設置規則第151 條，放大快慢車道分隔線。上
    開漁港路已於路側設置全線禁停大型車輛標誌，曳引車禁止
    於漁港路全線停車。」等語明確，此有高雄市政府交通局99
    年1 月6 日高市交四字第0990000622號函在卷可稽（原審卷
    二第33頁）；再參酌卷附之現場照片，可知漁港路段確實設
    有禁止大型車輛停車之標誌（偵一卷第71頁第2 張照片），
    且該路段除快慢車道外，已無多餘空間讓其他車輛停靠，是
    上開漁港路段係禁止停放大型車輛及顯有妨害其他人車通行
    處所等情，足堪認定。
  2.本件被告乙○○於98年1 月17日10時許，擅自將其駕駛之車
    號928-GU號曳引車違規停放在禁止停放大型車輛及顯有妨害
    其他人車通行之上開漁港路慢車道，於將起駛之際，適被害
    人王料騎乘車號ZFC-847 號輕型機車自後行至該處，被害人
    王料為繞過其違規停放之曳引車，被迫偏左行駛於快慢車道
    分隔線附近，因被害人王料已無足夠空間閃避，致遭被告甲
    ○○駕駛之曳引車右後輪輾壓過其頭部而當場死亡等情，亦
    據被告乙○○自白在卷，並經證人即同案被告甲○○於原審
    證述綦詳（原審卷第61-68 頁）；且被告乙○○將其駕駛之
    曳引車違規停放在該慢車道時，並未於車前或車後放置任何
    警告標誌等情，業據其於原審供述明確（原審卷二第102 、
    104 頁）；佐以被告乙○○所駕駛之曳引車寬2.5 公尺，該
    處慢車道幾乎完全遭其占用，亦有道路交通事故現場圖及現
    場照片附卷足佐（偵一卷第18、69頁第2 張照片、72頁第1
    張照片），以曳引車體積龐大，並非一般慢車或自小客車可
    比，被告乙○○任意占用慢車道停放，已阻塞並減縮該路段
    之行車空間，使行駛於慢車道之車輛為閃避或繞過其停放之
    曳引車，被迫靠左偏快慢車道分隔線處行駛，增加遭自後方
    行駛而來車輛撞擊之風險，被告乙○○既考領有合格之駕駛
    執照，且當時又無不能注意之情事，對於其違規停車所造成
    之肇事風險當有預見、且能避免，詎其竟貿然將車輛違規停
    在漁港路慢車道，致被害人王料為繞過其曳引車而偏左駛至
    快慢車道分隔線附近，遭被告甲○○駕駛之曳引車右後輪輾
    壓過頭部死亡，足見其上開違規停車之過失行為與被害人王
    料死亡之間，具有相當因果關係，亦可認定。
二、綜上所述，本件事證明確，被告甲○○、乙○○上開業務過
    失致人於死犯行，均堪認定，應依法論科。
、論罪科刑：
一、被告甲○○、乙○○均領有職業聯結車駕駛執照，分別受僱
    於啟宏通運股份有限公司、輝宇通運股份有限公司擔任司機
    ，平日以駕駛營業貨櫃曳引車載貨為業等情，業據被告甲○
    ○、乙○○於警詢中供述明確（偵一卷第14、16頁），並有
    汽車駕駛執照在卷足憑（偵一卷第53、54頁），均為從事駕
    駛業務之人，其二人因執行駕車業務之過失致被害人王料死
    亡，核其二人所為，均係犯刑法第276 條第2 項之業務過失
    致死罪。又被告甲○○、乙○○於肇事後留在事故現場，於
    有偵查犯罪權限之機關或人員，僅知悉犯罪事實，尚不知悉
    犯罪人前，即主動向前往現場處理之員警自首，並願接受裁
    判之事實，有高雄市○○○○○道路交通事故肇事人自首情
    形紀錄表在卷可稽（偵一卷第50、51頁），堪認符合自首要
    件，爰均依刑法第62條前段之規定減輕其刑。
二、原審認被告甲○○、乙○○罪證明確，因而適用刑法第276
    條第2 項、第62條前段及刑法施行法第1 條之1 規定，並審
    酌被告甲○○、乙○○因一時疏忽，未注意並遵守相關交通
    安全規則，致被害人王料死亡，造成無法回復之損害，使被
    害人家屬承受鉅大之心理痛苦及其等之犯後態度等一切情狀
    ，各量有期徒刑1 年。其認事用法，核無不合，量刑亦屬允
    當。被告甲○○、乙○○上訴意旨指摘原判決量刑過重，及
    檢察官以原審量刑過輕為由分別提起上訴，均無理由，應予
    駁回。惟查，被告甲○○、乙○○於事故發生後，已與被害
    人王料之家屬達成和解，此有高雄市前鎮區調解委員會99年
    民刑調字第266 號調解筆錄在卷可憑（本院卷第20-21 頁）
    ，且其二人又未曾因故意犯罪受有刑徒刑以上刑之宣告，有
    臺灣高等法院被告前案紀錄表在卷可參（本院卷第41-42 頁
    ），此次係屬偶發過失犯，犯後坦承犯行，尚有悔意，本院
    審酌上情，認其二人經此論罪科刑之教訓，當知警惕，應無
    再犯之虞，所宣告之刑均以暫不執行為適當，爰均併宣告緩
    刑3 年。
據上論結，應依刑事訴訟法第368 條、第74條第1 項第1 款，判
決如主文。
本案經檢察官孫小玲到庭執行職務。
中    華    民    國    99    年    8     月    18    日
                  刑事第三庭    審判長法  官   莊崑山
                                      法  官   莊松泉
                                      法  官   唐照明
以上正本證明與原本無異。
如不服本判決應於收受本判決後10日內向本院提出上訴書狀，其
未敘述上訴理由者，並得於提起上訴後10日內向本院補提理由書
狀（均須按他造當事人之人數附繕本）「切勿逕送上級法院」。
中    華    民    國    99    年    8     月    18    日
                                      書記官   黃琳群
附錄論罪科刑法條：
中華民國刑法第276條第2項
從事業務之人，因業務上之過失犯前項之罪者，處5 年以下有期
徒刑或拘役，得併科3 千元以下罰金。

司法院資訊處製作；財團法人民間司法改革基金會備份。
